【裁判字號】    94,訴,7358
【裁判日期】    950125
【裁判案由】    返還不當得利
【裁判全文】
巷臺灣臺北地方法院民事判決            94年度訴字第7358號
原      告  乙○○
訴訟代理人  甲○○
被      告  財政部國有財產局臺灣北區辦事處
法定代理人  蘇維成
訴訟代理人  吳嘉榮律師
上列當事人間返還不當得利事件，本院於民國九十五年一月九日
言詞辯論終結，判決如下：
    主  文
原告之訴及假執行之聲請均駁回。
訴訟費用由原告負擔。
    事實及理由
一、原告主張原告於民國94年9月29日因路見被告於台北市○○
    區○○段1小段第609-1地號土地上公告：「本處已於94年9
    月15日公告標售本案……」等語，乃向被告投標，並繳交押
    標金新台幣（下同）960,000元，惟被告嗣後始發現該公告
    揭示處所之實際地號乃第609-1地號，並非拍賣公告上所載
    之605地號，若原告知悉公告上所拍賣之土地，並非公告揭
    示當地，則原告絕不會投標，原告因被告未於擬拍賣標的之
    正確地號公告，致原告陷於錯誤，原告業已依民法第88條第
    1項發函撤銷所為投標之意思表示，爰依民法第179條規定，
    請求被告返還已繳交之保證金960,000元等語。並聲明：被
    告應給付原告960,000元，及自起訴狀送達翌日起至清償日
    按年息5%計算之利息，並願供擔保請准宣告假執行。
二、被告辯稱原告主張使其陷於錯誤之「公告」，其記載之文義
    內容僅在告知投標時間地點，促請投標人向被告索取投標資
    料，屬宣傳文件性質，而非在於公告買賣標的物之位置及面
    積，客觀上無從引起投標人對標賣標的物之誤認，且依原告
    標買系爭土地投標單之記載，原告既能明確記載其標買之標
    的物及繳納保證金之確實金額，已足推斷原告卻曾親至被告
    機關處所詳閱標賣公告，並向被告索取投標資料，自應依上
    開投標須知第3條規定，自行至現場參觀，並向台北市政府
    及其所屬地政機關申請各項地籍圖謄本及土地、建物登記簿
    謄本，及使用分區編定等公開資料，詳細究明系爭系爭國有
    土地之位置、面積，以及得否建築使用，故原告主張依民法
    第88條規定撤銷其意思表示，並無理由等語。並聲明：原告
    之訴駁回，如為不利於被告之判決，請准供擔保免為假執行
    。
三、兩造不爭執之事實：
（一）被告於94年9月15日以台財產北處字第0940036663號公告
      標售坐落台北市○○區○○段1小段第605地號土地。
（二）原告於94年9月29日參加投標，並繳納保證金960,000元，
      而以9,800,000元標得系爭國有土地。
四、按意思表示之內容有錯誤，或表意人若知其事情即不為意思
    表示者，表意人得將其意思表示撤銷之，但以其錯誤或不知
    情事，非由表意人自己之過失者為限，民法第88條第1項定
    有明文。又土地使用種別經編定後，應由縣政府公布之，人
    民不能諉為不知，如有不知，亦屬自己之過失，故系爭土地
    經編定為工廠用地，及經命令禁建店舖住宅，無論上訴人是
    否知情，均不容上訴人主張上開民法第88條之撤銷權（最高
    法院60年度台上字第1108號判決可資參照）。經查，標售公
    告，以實貼於標售機關門首者為準，其內容應載明，法令依
    據、不動產標示及面積、都市計畫使用分區或非都市土地使
    用編定情形、標售底價及保證金金額、開標日期及地點、價
    款繳納期限及繳付方法、點交方式及期間、領取投標須知及
    投標單之時間地點，國有非公用不動產標售作業程序第5條
    第1項有明文之規定，而本件原告所主張使其陷於錯誤表示
    之公告，其內容為：「財政部國有財產局臺灣北區辦事處通
    告本處已於94年9月15日公告標售本案國有土地（台北市○
    ○區○○段一小段605地號），並訂於94年9月29日上午10時
    正在臺北市○○○路○段290號大陸大樓5樓本處會議室當眾
    開標。有意投標者，請於公告之日起，在辦公期間內，向本
    處3樓標售中心電話：（02）00000000轉1735洽詢及領取投
    標資料」等語，此有原告提出之照片在卷可稽，此異於上揭
    國有非公用不動產標售作業程序第5條第1項規定之公告內容
    及揭示位置，故其性質並非標賣公告，且其記載之文義內容
    僅在告知投標時間地點，促請投標人向被告索取投標資料，
    屬宣傳文件性質，非在公告買賣標的物之位置及面積，參諸
    原告於標買系爭土地投標單之記載：「標的物土地：台北市
    中正區○○段○○段605地號。附件：附保證金960,000元之
    票據1紙、發票人乙○○（中國國際商業銀行三重分行）、
    票號HA0000000」之內容以觀，原告既能明確記載其標買之
    標的物及繳納保證金之確實金額，已足推斷原告曾親至被告
    機關處所詳閱標售公告，原告亦自承其看過投標須知，依投
    標須知第3條規定，「標售之不動產，由投標人自行至現場
    參觀」，而標售公告第三、四點亦載明：「標售不動產之標
    示、面積、使用分區或編定使用種類、標售底價及保證金金
    額詳如附表」、「標售房地之都市計畫使用分區或非都市土
    地使用編定，係依當地縣、市政府核發之都市計畫使用分區
    證明書或地政事務所核發之土地登記簿謄本記載，有關土地
    使用管制、地籍資料，請投標人自行向當地縣、市政府、地
    政機關查詢，並請逕至現場參觀」，則原告應依上開投標須
    知及標售公告，自行至現場參觀，並向台北市政府及其所屬
    地政機關申請各項地籍圖謄本及土地、建物登記簿謄本，及
    使用分區編定等公開資料，詳細究明系爭系爭國有土地之位
    置、面積，以及得否建築使用。況系爭國有土地上建築有91
    建號國有磚造鐵皮頂平房及磚造鐵皮屋一樓半之現況，亦經
    被告詳細載明於上開標賣公告上，而與毗鄰609-1地號土地
    上之現況有異。倘原告確曾依上開投標須知第3條規定，自
    行至現場參觀，則應知悉圍籬內之空地，並非標賣之標的物
    ，縱有不知，亦屬自己之過失，不得主張行使民法第88條之
    撤銷權。
五、從而，原告據以提起本訴，請求被告返還原告已繳交之保證
    金960,000元，及自起訴狀送達翌日起至清償日按年息5%計
    算之利息，即無理由，應予駁回。又原告之訴既經駁回，其
    假執行之聲請即失所附麗，應併予駁回。
六、結論：原告之訴為無理由，依民事訴訟法第78條判決如主文
    。
中    華    民    國    95    年    1    月    25    日
                  民事第六庭    法  官  郭美杏
以上正本係照原本作成
如對本判決上訴，須於判決送達後20日內向本院提出上訴狀
中    華    民    國    95    年    1     月    25    日
                                書記官  潘惠梅


司法院資訊處製作；財團法人民間司法改革基金會備份。
